【裁判字號】    97,簡上,92
【裁判日期】    970814
【裁判案由】    侵權行為損害賠償
【裁判全文】
臺灣臺南地方法院民事判決              97年度簡上字第92號
上  訴  人  丁○○
被上訴人    戊○○
                        之1
            丙○○
                        之1
上列當事人間請求侵權行為損害賠償事件，上訴人對於中華民國
97年4月23日本院新市簡易庭97年度新簡字第207號第一審判決提
起上訴，經本院於97年7月31日言詞辯論終結，判決如下：
    主  文
原判決關於命上訴人給付被上訴人丙○○超過新台幣肆萬陸仟捌
佰玖拾壹元部分，及該部份假執行、免為假執行之宣告，暨除確
定部分外訴訟費用之裁判均廢棄。
上開廢棄部分，被上訴人丙○○在第一審簡易之訴及假執行之聲
請均駁回。
其餘上訴駁回。
第一審（除確定部分外）、第二審訴訟費用新台幣伍仟零柒拾貳
元，由上訴人負擔新台幣肆仟肆佰柒拾貳元，其餘新台幣陸佰元
由被上訴人丙○○負擔。
    事實及理由
一、被上訴人戊○○、丙○○於原審起訴主張及於本院抗辯：
  (一)被上訴人戊○○於民國96年4月29日23時許，駕駛被上訴人
    丙○○所有車牌號碼2223-EY號自小客車，搭載被上訴人丙○○，行經國道3號高速公路南下296.5公里處，撞及上訴人
    因故停置在內側車道，惟未做任何警示措施之車牌號碼ZE-2
    685號自小客車，依當時情況，被上訴人戊○○已盡注意義
    務，仍閃避不及而撞上，致被上訴人戊○○受有胸部挫傷、
    被上訴人丙○○受有左膝、背部及頸部多處挫傷，被上訴人
    丙○○所有之車牌號碼2223-EY號自小客車損壞，上訴人應
    就被上訴人戊○○、丙○○之損害負賠償之責。被上訴人戊○○因本件車禍已支付醫療費用新臺幣（下同）2,812元、
    被上訴人丙○○已支付醫藥費2,796元、及支付車牌號碼
    2223-EY號自小客車修理費178,000元（含工料費170,000元
    、拖吊費8,000元）。又被上訴人戊○○、丙○○因本件車
    禍受有傷害，精神上自感痛苦，各請求精神慰撫金10,000元
    。爰依據侵權行為之法律關係，提起本件訴訟，並於原審聲
    明：上訴人應給付被上訴人戊○○12,812元、給付被上訴人
    丙○○190,796元，及均自起訴狀送達翌日起至清償日止，
    按年息5%計算之利息；並願供擔保請准宣告假執行等語。原
    審為被上訴人戊○○、丙○○一部勝訴、一部敗訴判決，判
    命上訴人應給付被上訴人戊○○1,408元、給付被上訴人丙○○52,101元，及均自起訴狀送達翌日即96年9月12日起至
    清償日止，按年息5%計算之利息；被上訴人戊○○、丙○○
    勝訴部分得假執行，但上訴人如分別以1,408元、52,101元
    為被上訴人戊○○、丙○○預供擔保後，得免為假執行；被
    上訴人戊○○、丙○○其餘之訴及假執行之聲請均駁回。被
    上訴人戊○○、丙○○就其敗訴部分未提起上訴而告確定，
    上訴人對上開判命給付部分聲明上訴，被上訴人戊○○、丙○○則聲明駁回上訴。
  (二)上訴人主張訴外人乙○○逆向行駛在事故現場中線車道，上
    訴人見狀煞閃不及而撞及訴外人乙○○車，上訴人車受創嚴
    重，致後車燈不亮，且於5、6秒後，上訴人在未及放置警告
    標示之際，被上訴外人戊○○即自後追撞上訴人車云云，惟
    據上訴人於本院審理中陳明其與訴外人乙○○車相撞後，上
    訴人欲與訴外人乙○○理論，且上訴人有打電話報案等語，
    是依上訴人陳述，被上訴人戊○○殊不可能於5、6秒後隨即
    駕車撞及上訴人車；況被上訴人戊○○駕車駛至事故現場時
    ，上訴人之後車燈（含尾燈、煞車燈、第三煞車燈、方向燈
    、後號牌燈、倒車燈）均未亮，且被上訴人戊○○自後追撞
    上訴人車，被上訴人戊○○恐上訴人車停在內側車道，對後
    方其他來車造成危險，被上訴人戊○○冒著生命危險，以被
    上訴人戊○○駕駛車上之反光三角板放置在上訴人車後約30
    公尺處，被上訴人戊○○才退到路肩外，果然，內側車道來
    車也因此閃避或煞停，未再發生事故。惟兩造在路肩外面等
    待，被上訴人戊○○發現上訴人車頭燈是亮的，然上訴人車
    與訴外人乙○○車發生事故時，上訴人前車頭撞及訴外人乙○○車，上訴人車尾未受衝撞，上訴人車頭燈仍正常發光，
    表示上訴人車電路正常，但尾燈卻不亮，推斷應係上訴人個
    人平日疏於保養及未至監理機關檢驗，上訴人車尾燈及方向
    燈早已故障，且上訴人車之行照已被註銷，上訴人已違反高
    速公路及快速公路交通管制規則第15條之規定、道路交通管
    理處罰條例第12條第1項第4款、第17條、道路交通安全規則
    第39條之1之規定。
  (三)臺灣省雲嘉南區車輛事故鑑定委員會鑑定時，鑑定委員亂問
    一通，本件其他車禍當事人因心虛而滿口謊言，鑑定委員聽
    到極端不合常識的敘述也不懷疑，照單全收，也不反問當事
    人或向其他當事人求證。至原審囑託臺灣省車輛行車事故覆
    議鑑定委員會之鑑定結果，沒有任何物理學的推理研判，亦
    未引用任何交通法規條文，就自由心證認定被上訴人戊○○
    「應注意而未注意」是肇事主因。惟被上訴人戊○○既未超
    速、喝酒、使用手機、打瞌睡，被上訴人戊○○駕駛之車輛
    車齡剛滿1年又1天，都在原廠保養，前擋風玻璃未貼隔熱紙
    ，被上訴人戊○○開車時非常注意，並未違反任何交通法規
    ，若被上訴人戊○○「應注意而未注意」，被上訴人夫妻兩
    人非死即殘，如何還能打官司，被上訴人戊○○後來再行經
    肇事路段，發現肇事路段位於蘭潭隧道與中埔交流道之間，
    該路段並無路燈，且無路燈路段約有800公尺，由燈光照明
    良好路段突然進入黑暗路段，視力會受到影響，原審僅憑覆
    議鑑定報告認定被上訴人戊○○有疏失，誠屬不當。
二、上訴人則以：
    上訴人於96年4月29日23時許駕車行駛在國道3號高速公路南
    下296.5公里處中線車道，未料突有訴外人乙○○逆向自外
    側車道迴轉至中線車道，上訴人見狀向內線車道偏閃，惟仍
    閃避不及，致上訴人車頭撞及訴外人乙○○車左前方，因撞
    擊力過大，致上訴人後車燈故障不亮，肇事後上訴人車停在
    內線車道，上訴人欲下車欲找訴外人乙○○理論，但不到5
    、6 秒，於上訴人未及放置警告標誌之際，即遭被上訴人戊○○違規行駛在內線車道撞及上訴人車後，致上訴人車再向
    前推撞訴外人乙○○車，惟訴外人乙○○於肇事後，即駕車
    駛離事故現場，上訴人追趕不及，其後經警方依訴外人乙○○在現場遺留車牌1面循線追查訴外人乙○○，是上訴人就
    本件車禍之發生並無過失，又上訴人車之行照雖已逾期，惟
    與本件車禍上訴人有無過失無關，原審未詳察，遽為被上訴
    人戊○○、丙○○一部勝訴判決，自應予以廢棄等語，資為
    抗辯。並聲明：原判決不利於上訴人部分均廢棄，上開廢棄
    部分，被上訴人在第一審之訴及其假執行之聲請駁回。
三、本件經協商並簡化爭點後，確認兩造不爭執及爭執事項如下
    ：
  (一)兩造不爭執事項：
  (1)被上訴人戊○○於96年4月29日23時許，駕駛被上訴人丙○○所有車牌號碼2223-EY號自小客車，搭載被上訴人丙○○
    ，在國道3號高速公路南下296.5公里處，撞及上訴人因故先
    行停放在內側車道且未設立警示設施、標誌之車牌號碼ZE-2
    685號自小客車。
  (2)被上訴人戊○○、丙○○因本件車禍受傷至國立成功大學醫
    學院附設醫院門診，分別支出醫藥費1,692元及954元。
  (3)被上訴人丙○○所有車牌號碼2223-EY號自小客車因本件交
    通事故受有損壞，被上訴人丙○○已支付修復零件費153,90
    6元、工資16,095元、拖吊費8,000元。
  (二)兩造爭執事項：
  (1)上訴人駕駛車牌號碼ZE-2685號自小客車，因故先行停放在
    國道3號高速公路南下296.5公里處之內側車道，未設立故障
    標誌，被上訴人戊○○駕駛車牌號碼2223-EY號自小客車，
    撞及上訴人車，上訴人與被上訴人戊○○就本件車禍之發生
    ，是否有過失？
  (2)被上訴人戊○○、丙○○各得請求之項目及數額若干？
  (3)本件有無過失相抵原則之適用？
四、上訴人駕駛之車牌號碼ZE-2685號自小客車，因故先行停放
    在國道3號高速公路南下296.5公里處內側車道，未設立故障
    標誌，被上訴人戊○○駕駛車牌號碼2223-EY號自小客車，
    撞及上訴人車，上訴人與被上訴人戊○○就本件車禍之發生
    ，是否有過失：
  (一)關於上訴人與訴外人乙○○發生第一階段車禍部分：
    證人乙○○於警詢中及本院審理中固到庭證稱：我於96年4
    月29日下午11時許，從嘉義中埔鄉出發，行經國道3號中埔
    交流道（即頂六交流道）上高速公路，欲南下往東山鄉，在
    肇事地點，行駛在中線中道等語明確（見原審卷第40頁、本
    院卷第61頁）；惟參酌中埔交流道係位於國道3號高速公路
    南下297.5公里處，此有國道南部區域路網及設施位置示意
    圖附卷可憑（見本院卷第52-55頁），然本件交通事故發生
    地點在國道3號高速公路南下296.5公里處，此肇事地點位於
    中埔交流道北方，而非南方，且肇事地點遺留有證人乙○○
    駕駛車輛之車牌號碼1面，顯與證人乙○○證述其車行方向
    係自中埔交流道南下行駛之情形相反，足證應係證人乙○○
    自國道3號中埔交流道上高速公路，逆向往北行駛在南下中
    線車道，適有上訴人於上開時、地駕駛自小客車，行駛至國
    道3號高速公路南下296.5公里處中線車道，上訴人見狀乃偏
    閃至內側車道，惟仍閃避不及，二車發生碰撞等情，應可認
    定，是證人乙○○駕駛自用小客車，夜間逆向行駛，為上訴
    人與訴外人乙○○發生第一階段車禍之肇事原因，上訴人應
    無肇事原因，堪可認定。
  (二)關於上訴人與被上訴人戊○○發生第二階段車禍部分：
  (1)上訴人在本院審理中陳明：我與乙○○發生車禍後，我與乙○○車均停下，我下車向乙○○車走去，想叫乙○○雙方車
    子停到路邊，但乙○○沒有搖下車窗，且看到我走過去，竟
    慢慢駛離，我才折往我停車處，想要開我車去追乙○○，但
    我尚未走到停車處，看見上訴人戊○○駕車在30公尺遠處，
    並未踩煞車，我知道已經閃避不及，所以閃到旁邊以免被撞
    傷等語（見本院卷第59頁），復參酌被上訴人戊○○於本院
    審理中陳明：我撞及上訴人車之後，上訴人才向我借三角警
    告標誌放置等語（見本院卷第21頁），上訴人對此事實亦不
    爭執，堪認上訴人與訴外人乙○○於發生第一階車禍後，上
    訴人車停放在內側車道，本有充足時間在其車後放置故障標
    誌，以防後方來車追撞，惟上訴人並未為之，反而下車步行
    前去訴外人乙○○停車處欲與之理論，俟訴外人乙○○未予
    理會，上訴人於步行折回原停車處時，適有被上訴人戊○○
    駕車自後撞及上訴人車，上訴人始向被上訴人戊○○借用三
    角警告標誌放置等情，應可認定，上訴人抗辯其與訴外人乙○○發生車禍後約5、6秒，未及放置警告標誌之際，被上訴
    人戊○○即自後追撞云云，即非可採。至上訴人與訴外人乙○○發生第一階段車禍部分，上訴人雖無過失，惟上訴人與
    被上訴人戊○○其後另發生第二階段車禍，上訴人既有過失
    ，已如上述，上訴人尚不得以其與訴外人乙○○其後另發生
    第一階段車禍並無過失，即可不負第二階段之過失責任。
  (2)又被上訴人戊○○於警詢中陳明：我由北往南行駛在內側車
    道，我跟著一輛車行駛，車到肇事地點，發現內側車道有一
    輛車，我就撞上該車，然後打轉再撞內側護欄，車子彈到路
    肩，停在外車道與路肩中間等語（見原審卷第47頁），證人
    甲○○則證述：我行駛至肇事地點時，見上訴人車已停在內
    側車道，被上訴人戊○○駕駛之車輛正在中線及外線車道打
    轉，我見狀駛往路肩閃避，但被上訴人戊○○所駕之車頭撞
    及我車車身左側，我車被擠壓至路肩護欄等語（見本院卷第
    42頁），足認被上訴人戊○○在第二階段事故發生前，行駛
    在被上訴人戊○○前方之車輛已採取必要安全措施，並閃避
    上訴人停放在內側車道之車輛，惟被上訴人戊○○未注意車
    前狀況，始閃避不及，撞及上訴人車，且於車輛失去平衡打
    轉時，再撞及證人甲○○車，堪可認定。
  (3)上訴人與被上訴人戊○○駕駛之被上訴人丙○○所有車輛發
    生碰撞，致被上訴人丙○○所有車輛受損，及被上訴人戊○○及丙○○身體受有傷害等事實，業據被上訴人提出行車執
    照、醫療費用收據、診斷書、拖吊費收據、車損照片、發票
    及估價單等件為證，核與國道公路警察局96年10月17日公警
    八交字第0960806736號函檢送道路交通事故調查報告表(一)、
    (二)、道路交通事故現場草圖、交通事故案件談話筆錄、現場
    及車損照片等資料相符（見原審卷第35-58頁），堪信為真
    正。
  (4)按「汽車行駛時，駕駛人應注意車前狀況及兩車併行之間隔
    ，並隨時採取必要之安全措施」。「十二汽車發生故障不能行
    駛，應即設法移置於無礙交通之處。該故障車輛在未移置前
    或移置後均應豎立車輛故障標誌。該標誌在行車時速40公里
    之路段，應豎立於車身後方5公尺至30公尺之路面上，在行
    車時速逾40公里之路段，應豎立於車身後方30公尺至100 公
    尺之路面上，交通擁擠之路段，應懸掛於車身之後部。車前
    適當位置得視需要設置，車輛駛離現場時，應即拆除。十三停
    於路邊之車輛，遇畫晦、風沙、雨雪、霧靄時，或在夜間無
    燈光設備或照明不清之道路，均應顯示停車燈光或反光標識
    」。道路交通安全規則第94條第3項、第112條第1項第12 款
    、第13款分別定有明文。本件上訴人與被上訴人戊○○均為
    領有駕駛執照之人，理應知悉並確實注意遵守上開規定，且
    依上開道路交通事故調查報告表(一)、(二)、道路交通事故現場
    草圖、交通事故案件談話筆錄、現場照片等資料顯示，本件
    車禍發生時，天候晴、夜間有照明、速限為110公里/時、路
    面舖裝柏油、乾燥無缺陷、無障礙物、視距良好，上訴人與
    被上訴人戊○○依當時狀況並無不能注意之情事，惟上訴人
    竟疏於注意，上訴人與訴外人乙○○於發生第一階段車禍，
    上訴人固無過失，已如上述，惟上訴人在發生第一階段車禍
    後，上訴人並未立即移置其故障車輛，亦未在移置其故障車
    輛前豎立車輛故障標誌，適有被上訴人戊○○則於夜間駕駛
    車輛，亦疏未注意車前狀況，撞及上訴人車，並造成被上訴
    人戊○○、丙○○受傷、被上訴人丙○○所有之車輛受損，
    是上訴人與被上訴人戊○○均有違反上開過失行為，甚為明
    確，且上訴人與被上訴人戊○○之過失行為與被上訴人戊○○、丙○○受傷及被上訴人丙○○所有之車輛損害間有相當
    因果關係。
  (5)本件車禍經原審囑託台灣省雲嘉區行車事故鑑定委員會及台
    灣省車輛行車事故覆議鑑定委員會鑑定結果亦均認定：「戊○○駕駛自用小客車，夜間未注意車前狀況，撞及已先行肇
    事停於內側車道，未妥設警示設施之車，衍生連環車禍，為
    肇事主因。丁○○駕駛自用小客車，夜間已先行肇事停於內
    側車道，未妥設警示設施，妨礙車輛通行，為肇事次因」，
    此有台灣省雲嘉區行車事故鑑定委員會96年12月27日嘉雲鑑
    960722字第0965804301號函、台灣省車輛行車事故覆議鑑定
    委員會97年3月11日覆議字第0976200890號函附卷可參（見
    原審卷第71-73頁、92頁），益徵證明上訴人與被上訴人戊○○就本件車禍之發生，均有過失，至可認定。
五、被上訴人戊○○、丙○○各得請求之項目及數額若干？
  (一)按因故意或過失，不法侵害他人之權利者，負損害賠償責任
    ；違反保護他人之法律，致生損害於他人者，負賠償責任；
    汽車、機車或其他非依軌道行駛之動力車輛，在使用中加損
    害於他人者，駕駛人應賠償因此所生之損害。但於防止損害
    之發生，已盡相當之注意者，不在此限；不法侵害他人之身
    體或健康者，對於被害人因此喪失或減少勞動能力或增加生
    活上之需要時，應負損害賠償責任；不法侵害他人之身體、
    健康、名譽、自由、信用、隱私、貞操，或不法侵害其他人
    格法益而情節重大者，被害人雖非財產上之損害，亦得請求
    賠償相當之金額；另不法毀損他人之物者，被害人得請求其
    物因毀損所減少之價額；民法第184條第1項前段、第191條
    之2、第193條、第195條第1項、第196條分別定有明文。
  (二)被上訴人戊○○、丙○○因上訴人駕駛汽車肇事而受損害，
    其請求上訴人賠償之各項損害額，其項目及數額是否正當，
    分述如下：
  (1)醫療費部分：被上訴人戊○○、丙○○因本件車禍分別支付
    國立成功大學醫學院附設醫院醫藥費1,692元及954元等情，
    為上訴人所不爭執，此部分被上訴人戊○○、丙○○之請求
    ，應予准許。至於被上訴人戊○○、丙○○主張購買鐵牛運
    功散部分，未據被上訴人戊○○、柯金舉證證據證明為醫療
    上所必要，被上訴人戊○○、柯金請求此部分之費用，難認
    有理由。
  (2)汽車修理費部分：被上訴人丙○○主張其已支付車牌號碼
    2223-EY號自小客車修復零件費153,905元（原為153,906元
    ，經修理廠折讓1元後，實付153,905元）、工資16,095元、
    拖吊費8,000元等情，為上訴人所不爭執，堪信為真實。
    按物被毀損時，被害人依民法第196條請求賠償物被毀損所
    減少之價額，得以修復費用為估定之標準，但以必要者為限
    （例如修理材料以新品換舊品，應予折舊），最高法院77年
    第9次民事庭會議決議可資參照。是被上訴人丙○○主張其
    所有之汽車支出修復費用，其中零件153,905元部分，既係
    以新零件更換損壞之舊零件，則被上訴人丙○○以修理費作
    為損害賠償之依據時，自應將零件折舊部分予以扣除，始為
    合理；又依行政院固定資產耐用年數表，自用小客車之耐用
    年數為5年，被上訴人丙○○所花費之修復費用，再依行政
    院所頒固定資產耐用年數表及固定資產折舊率之規定，系爭
    小客車耐用年數為5年，故其每年折舊1/6，逾耐用年數5年
    後，則不再計算其折舊，而僅餘1/6之殘值。被上訴人丙○○所有之車輛係94年4月間出廠，迄本件車禍事故發生時即
    95年4月29日，已使用1年，零件費用扣除折舊後為128,254
    元【計算方式：153,905×5÷6＝128,254（元以下四捨五入
    ）】，加計工資16,095元、拖吊費8,000元，合計被上訴人
    丙○○得請求修車費用為152,349元，逾此部分之請求，即
    屬無據。
  (3)精神慰撫金部分：
    按慰藉金之賠償須以人格權遭遇侵害，使精神上受有痛苦為
    必要，其核給之標準固與財產上損害之計算不同，然非不可
    斟酌雙方身分資力與加害程度，及其他各種情形核定相當之
    數額（最高法院51年台上字第223號判例參照）。爰審酌被
    上訴人戊○○因本件車禍受有胸部挫傷，被上訴人丙○○受
    有左膝、背部及頸部多處挫傷，此有國立成功大學醫學院附
    設醫院診斷證明書附卷可憑（見原審卷第7、8頁），其傷勢
    雖非嚴重，惟其精神受有痛苦，應堪認定，原告請求精神慰
    撫金，於法有據。本院參酌被上訴人戊○○、丙○○傷情並
    不嚴重，及被上訴人為大學畢業，擔任工程部經理，月薪約
    6萬元，於95年間有股利所得1,167,040元，名下有投資，財
    產總額約3,114,750元；被上訴人丙○○為大學畢業，家庭
    主婦，於95年間並無薪資所得，名下有房屋2筆、土地3筆、
    汽車2輛，財產總額約1,331,873元；上訴人為高中畢業，從
    事勞工安全衛生管理員，月薪約3萬餘元，於95年間有薪資
    所得189,484元，名下有汽車2輛等情，業據兩造陳明在卷（
    見本院卷第22頁），並有本院依職權調閱兩造稅務電子閘門
    財產所得調件明細表附卷可按（見本院卷第25-26頁、28-31
    頁、33-34頁）。本院依兩造之身分、資力及被上訴人戊○○、丙○○所受之傷害程度等情，認被上訴人戊○○、丙○○請求慰撫金各於3,000元之範圍內尚無不當，逾此部分之
    請求，尚屬過高，不應准許。
  (4)綜上，被上訴人戊○○得請求之金額合計4,692元【計算方
    式：醫療費用1,692元＋慰撫金3,000元＝4,692元，被上訴
    人丙○○得請求之損害之金額合計156,303元【計算方式：
    醫療費用954元＋慰撫金3,000元＋修車費152,349元＝
    156,303 元】。
六、本件有無過失相抵原則之適用？
  (一)按損害之發生或擴大，被害人與有過失者，法院得減輕賠償
    金額，或免除之；債務人之任理人或使用人，關於債之履行
    有故意或過失時，債務人應與自己之故意或過失，負同一責
    任。民法第217條第1項、第224條前段定有明文。又駕駛機
    車有過失致坐於後座之人被他人駕駛之車撞死者，後座之人
    係因藉駕駛人載送而擴大其活動範圍，駕駛人為之駕駛機車
    ，應認係後座之人之使用人，原審類推適用民法第224條規
    定依同法第217條第1項規定，減輕被上訴人之賠償金額，並
    無不合（最高法院74年度台上字第1170號判例意旨參照）。
  (二)審酌上訴人與訴外人乙○○在發生第一階段車禍後，上訴人
    並未立即移置其故障車輛，亦未在移置其故障車輛前豎立車
    輛故障標誌，適有被上訴人戊○○於夜間駕駛車輛，疏未注
    意車前狀況，撞及上訴人車，並造成被上訴人戊○○、丙○○受傷、被上訴人丙○○所有之車輛受損，是上訴人與被上
    訴人戊○○均有違反上開道路交通安全規範之過失行為，且
    依上開情節，認定上訴人應負3/10之過失責任，被上訴人戊○○應負7/10之過失責任，始為公允。準此，被上訴人戊○○對於損害之發生既與有過失，依過失相抵之法則，自應依
    比例減輕上訴人之賠償金額；被上訴人丙○○之使用人即被
    上訴人戊○○有上開過失，被上訴人丙○○亦應類推適用過
    失相抵原則，依比例減輕上訴人之賠償金額。從而，被上訴
    人戊○○得請求賠償之損害金額為1,408元【計算式：4,692
    元×3/10=1,408元（元以下四捨五入）】、被上訴人丙○○
    得請求賠償之損害金額為46,891元【計算方式：156,303元
    ×3/10=46,891元（元以下四捨五入】，逾此部分之請求，
    為無理由，應予駁回。
七、從而，被上訴人戊○○、丙○○本於侵權行為法律關係，訴
    請上訴人給付被上訴人戊○○1,408元、給付被上訴人丙○○46,891元，及均自起訴狀繕本送達翌日即96年9月12日起
    至清償日止，按年息5%計算之利息，洵屬正當，應予准許，
    逾此部分之請求，即非正當，應予駁回，該部分之請求，既
    經駁回，其假執行之聲請即失所附麗，亦併予駁回之。
    原審就超過上開應准許部分（即被上訴人丙○○超過46,891
    元及法定遲延利息部分之請求），為上訴人敗訴之判決，並
    依職權為假執行及依聲請免為假執行之宣告，自有未洽。上
    訴意旨就此部分指摘原判決不當，求予廢棄改判，為有理由
    。爰由本院將原判決此部分予以廢棄改判如主文第2項所示
    。至於上開應准許部分（即被上訴人丙○○部分超過46,891
    元及法定遲延利息部分之請求），原審判命上訴人給付，並
    依職權為假執行及依聲請免為假執行之宣告，核無違誤，上
    訴意旨，就此部分，仍執陳詞，指摘原判決不當，求予廢棄
    ，為無理由，應駁回其上訴。
八、末按法院為終局判決時，應依職權為訴訟費用之裁判；又訴
    訟費用，由敗訴之當事人負擔，各當事人一部勝訴、一部敗
    訴者，其訴訟費用，由法院酌量情形，命兩造以比例分擔或
    命一造負擔，或命兩造各自負擔其支出之訴訟費用，民事訴
    訟法第87第1項、第78條、第79條分別定有明文，本件上訴
    人上訴為一部有理由，一部無理由，第一審（除確定部分外
    ）及第二審訴訟費用5,072元（第一審裁判費2,210元、鑑定
    費3,000元，計5,210元，扣除確定部分4,000元後，為1,210
    元，加計第二審裁判費1,500元、證人旅費2,362元，合計
    5,060元），爰命一部敗訴之上訴人負擔4,472元、被上訴人
    丙○○負擔600元。
九、據上論結，本件上訴為一部有理由，一部無理由，依民事訴
    訟法第436條之1第3項、第450條、第449條第1項、第78條、
    第79條、第87條第1項，判決如主文。
中    華    民    國    97    年    8     月    14    日
                  民事第三庭    審判長法  官  蔡美美
                                      法  官  張麗娟
                                      法  官  張桂美
以上正本證明與原本無異。
本判決不得上訴。
中    華    民    國    97    年    8     月    14    日
                                      書記官  謝安青


司法院資訊處製作；財團法人民間司法改革基金會備份。
